【裁判字號】    99,台上,4193
【裁判日期】    990707
【裁判案由】    違反毒品危害防制條例
【裁判全文】
最高法院刑事判決            九十九年度台上字第四一九三號
上  訴  人  甲○○
上列上訴人因違反毒品危害防制條例案件，不服台灣高等法院花
蓮分院中華民國九十七年九月二日第二審判決（九十七年度上訴
字第一六四號，起訴案號：台灣台東地方法院檢察署九十六年度
偵字第一八０四號），提起上訴，本院判決如下：
    主  文
原判決撤銷，發回台灣高等法院花蓮分院。
    理  由
本件原判決認定上訴人甲○○有原判決事實欄所載犯行，因而維
持第一審依修正前刑法第五十六條連續犯規定，論處上訴人共同
連續販賣第二級毒品罪刑之判決，駁回上訴人在第二審之上訴，
，固非無見。
惟查：(一)、犯販賣第一級、第二級毒品罪，供出毒品來源，因而
破獲者，得減輕其刑，為毒品危害防制條例第十七條所明定。然
為發見真實，防範另案販毒者作利己損人之不實陳述，用邀減刑
寬典，或因不具切身利害關係，所為陳述可能有欠嚴謹或任意誇
大其詞，另案販毒者有關毒品來源之供述，應有相當補強證據足
以擔保其陳述之真實性，始得作為判斷之依據。故事實審法院對
另案販毒者有關毒品來源之陳述，不僅其指述之內容須無瑕疵，
且應再調查其他補強證據，相互參酌，必達於通常一般之人均不
致有所懷疑，而得確信自白或陳述為真實者，方得為有罪之認定
。又科刑判決所認定之事實應依證據認定之，而所認定之事實，
與所採之證據，不相適合，即屬證據上理由矛盾，其判決當然違
背法令。原判決認定上訴人與黃永志有於民國九十五年四月至五
月底，分別在台東市○○街一六七號、台東市東錦飯店，連續二
次，以每兩新台幣（下同）八萬元，各販賣第二級毒品甲基安非
他命三兩、五兩予蔡世璋（業經台灣台東地方法院判處販賣第二
級毒品罪刑確定），計得款六十四萬元等情，係以蔡世璋於偵查
及第一審時之證詞、黃永志於偵查中之證詞、暨蔡世璋持有之0
000000000號行動電話之通訊錄內容翻拍照片、000
0000000號行動電話於九十五年十二月二十二日之通訊監
察譯文等證據資料，為其論據。惟蔡世璋於偵查及第一審時，就
買賣甲基安非他命之時間、數量先後供述不相一致，就何時購買
部分，或稱九十五年七、八月間云云（見他字第三六五號卷第一
七三頁反面），或稱九十五年四月及六月云云（見第一審卷第五
十七頁）；就所購買之毒品數量，或稱：每次均購買二至三兩云
云（見他字第三六五號卷第十頁），或稱：第一次是三兩、第二
次是五兩云云（見他字第六三五號卷第一七三頁反面），已有瑕
疵。雖原判決理由欄明審酌蔡世璋於第一審時所述，係經其以
特定節慶日期為輔回憶所得，此部分之記憶可信度應較高，因認
上訴人與黃永志至台東市販賣甲基安非他命予蔡世璋之時間，應
以蔡世璋於第一審時所為之證詞內容較為可採。是以，上訴人與
黃永志於九十五年四月至五月底之間，前後二次至台東市販賣甲
基安非他命予蔡世璋，第一次是三兩，第二次是五兩，每兩八萬
元之事實應可認定等由（見原判決第九頁第十八至二十四行），
然參以蔡世璋於偵查及第一審時證稱：伊於九十五年二月至五月
間，係向黃永志購買甲基安非他命，當時上訴人尚未參與，伊亦
不認識上訴人，伊一開始是向黃永志購買毒品，後來黃永志才介
紹上訴人給伊認識，伊才向上訴人購買毒品等語（見他字第三六
五號卷第一七三頁、第一審卷第一一二頁），及上訴人於第一審
時供稱：伊是於九十五年年中才在高雄縣美濃鎮見過蔡世璋，是
黃永志介紹認識等語（見第一審卷第三十六頁）。則蔡世璋於第
一審所證其有於九十五年端午節（按當年之端午節為九十五年五
月三十一日）前，向上訴人購買二次甲基安非他命等情，是否屬
實，即非無疑。又黃永志於偵查中係供稱：伊有載「阿起古」（
即上訴人）到台東跟「鬥陣的」（即蔡世璋）交易毒品甲基安非
他命二、三次，第一次時間約在九十五年十月、第二次在九十五
年十一月初等語（見他字第六三五卷第一四六頁反面），原判決
以黃永志此部分之供述，作為上訴人有於九十五年四、五月間販
賣甲基安非他命予蔡世璋之論罪依據，其所認定之事實，與所採
之證據，不相適合，亦有違誤。至卷附上開行動電話之通訊錄內
容照片（見他字第六三五號卷第二、三頁），似僅能證明上訴人
與蔡世璋曾有聯繫；而原判決所引用之上開通訊監察譯文（見原
判決第八頁第一至三行），核其內容與本案毫無關連。是否能與
蔡世璋上開於第一審所證曾向上訴人購買二次甲基安非他命等情
，相互補強，而得以確信其不利於上訴人之供述確與事實相符，
亦非無研求之餘地。原審未詳為勾稽、印證，即遽為上訴人不利
之認定，難謂無調查未盡及理由矛盾之違法。(二)、法院對於未經
起訴之犯罪，除與已起訴之犯罪有審判不可分之情形外，不得加
以審判，刑事訴訟法第二百六十八條定有明文。法院之審判固應
以起訴之犯罪事實為範圍，但法院於不妨害事實同一之範圍內，
仍得自行認定事實，適用法律科刑；所謂事實同一，只須基本事
實相同即可，並非審判與起訴所認定之事實必須完全一致，如起
訴事實中述被告犯罪之時間、地點略有錯誤，法院於判決時予
以更正，只須確為起訴所指之事實，亦無違誤。本件檢察官係起
訴上訴人與黃永志分別於九十五年十月間某日、九十五年十一月
初某日，在台東市某處，以每兩八萬元之價格，各販賣三兩、五
兩之甲基安非他命予蔡世璋等情；原判決則認定上訴人與黃永志
係於九十五年四月至五月底間某日，分別在台東市○○街一六七
號、台東市東錦飯店，連續二次，以每兩八萬元，各販賣甲基安
非他命三兩、五兩予蔡世璋等情。兩者所認定之犯罪時間相差半
年，則本件是否僅係起訴書所述之時間有誤，法院於判決時予
以更正，而非就未經起訴之犯罪予以審判，原判決並未說明，致
本院無從判斷其適用法律當否，亦有疏誤。上訴意旨指摘原判決
違法，尚非全無理由，應認有發回更審之原因。
據上論結，應依刑事訴訟法第三百九十七條、第四百零一條，判
決如主文。
中    華    民    國  九十九  年    七    月    七    日
                      最高法院刑事第十三庭
                          審判長法官  賴  忠  星
                                法官  呂  丹  玉
                                法官  吳      燦
                                法官  蔡  名  曜
                                法官  葉  麗  霞
本件正本證明與原本無異
                                      書  記  官
中    華    民    國  九十九  年    七    月   十四   日
                                                      Q

司法院資訊處製作；財團法人民間司法改革基金會備份。
